【裁判字號】    90,訴,733
【裁判日期】    901031
【裁判案由】    違反野生動物保育法
【裁判全文】
臺灣屏東地方法院刑事判決                            九十年度訴字第七三三號
    公  訴  人  臺灣屏東地方法院檢察署檢察官
    被      告  乙○○
右列被告因違反野生動物保育法案件，經檢察官提起公訴（九十年度偵字第五七六○
號），本院判決如左：
     主  文
乙○○違反不得使用陷阱獵捕野生動物之規定，使用禁止之方式，獵捕保育類野生動
物，處有期徒刑柒月，緩刑貳年。
扣案之鳥仔踏壹拾伍枝及紅尾伯勞鳥陸隻均沒收。
     事  實
一、乙○○明知紅尾伯勞鳥業經行政院農業委員會公告列為保育類野生動物，且未具
    保育類野生動物族群量逾越環境容許量之條件，竟未經地方主管機關屏東縣政府
    之許可，於民國九十年九月九日下午三時三十分許前某時，在屏東縣恆春鎮大光
    里石頭坡附近之樹林內，使用陷阱鳥仔踏之禁止方式獵捕保育類野生動物紅尾伯
    勞鳥，嗣於同日下午三時三十分許，在上開樹林內收取捕獲之紅尾伯勞鳥時，為
    警當場查獲，並扣得其所有之鳥仔踏十五枝、紅尾伯勞鳥六隻。
二、案經屏東縣警察局恒春分局報告臺灣屏東地方法院檢察署檢察官偵查起訴。
     理  由
一、訊據被告乙○○坦認於上開時地自鳥仔踏上解下誤中陷阱之紅尾伯勞鳥時為警當
    場查獲之事實不諱，然矢口否認有何違反野生動物保育法之犯行，辯稱：伊是去
    巡田時，看見有紅尾伯勞鳥誤觸陷阱，欲將之解下放走，並無獵捕，伊於警訊中
    亦未承認犯行云云。經查，右揭事實，業據被告於警訊中坦承不諱，核與證人即
    本案查獲之警員甲○○證述之情節相符，復有內政部營建署墾丁國家公園管理處
    出具領得紅尾白勞鳥之保領結書一紙、查獲時之相片一幀及鳥仔踏十五支扣案可
    佐。又被告捕獲之鳥類係保育類野生動物紅尾伯勞鳥，亦經內政部營建署墾丁國
    家公園管理處所出具之鑑定報告書一紙可憑。而被告上開警訊筆錄之記載經核與
    錄音記錄並無不符，被告於警訊中自已坦認犯行。其上開辯稱洵為推卸之詞，不
    足採信。罪證明確，被告犯行堪以認定。
二、查紅尾伯勞鳥（學名：Lanius cristatus）係屬行政院農業委員會八十四年十二
    月二十三日八四農林字第四０三０八一七Ａ號公告之其他應予保育之野生動物，
    有該會八十五年四月二十四日85農林字第五一一八九六五Ａ號函可考。依野生動
    物保育法第十八條第一項規定，保育類野生動物應予保育，不得騷擾、虐待、獵
    捕、宰殺或為其他利用。但族群量逾越環境容許量者，經中央主管機關許可者，
    不在此限。同條第二項並指出前項第一款保育類野生動物之利用應經地方主管機
    關許可；其可利用之種類、地點、範圍及利用數量、期間與方式，由中央主管機
    關公告之，就此行政院農業委員會尚未就該物種依野生保育法第十八條第二項規
    定予公告，有該會八十五年三月一日農林字第五一０八四七九Ａ號函可佐，是台
    灣前揭時地每年過境之紅尾伯勞鳥族群並未逾環境之容許量，依野生動物保育法
    第十八條第一項之規定不得獵捕宰殺。再按獵捕野生動物，不得以下列方法為之
     ：六、使用陷阱、、、。同法第十九條第一項第六款亦有明文。被告竟以陷阱
    鳥仔踏之禁止方式擅自獵捕，核其所為係犯野生動物保育法第四十一條第一項第
    一款、第三款之罪，被告所犯上開罪名，保護法益不同，乃一行為觸犯數罪名之
    想像競合犯，應依刑法第五十五條規定，論以野生動物保育法第四十一條第一項
    第三款之重罪。而被告所犯野生動物保育法第四十一條第一項第三款之罪雖未具
    公訴人起訴，然與公訴事實具有裁判上一罪之關係，亦為起訴效力所及，本院自
    得併予審究。審酌被告非法獵捕保育類野生動物之犯罪動機、目的、手段，其行
    為危害自然生態環境，且有損國際形象，獵得紅尾伯勞鳥六隻及犯後態度等一切
    情狀，爰量處如主文所文所示之刑。又被告前未曾受有期徒刑以上刑之宣告，有
    臺灣屏東地方法院檢察署刑案資料查註紀錄表附卷足參，其因一時失慮，偶罹刑
    典，信經此偵、審程序當知警惕而無再犯之虞，本院認其所宣告之刑以暫不執行
    為適當，併予宣告緩刑二年，用啟自新。
三、扣案紅尾伯勞鳥六隻，為保育類野生動物，又鳥仔踏十五枝係供被告犯罪所用之
    物，爰均依野生動物保育法第五十二條第一項宣告沒收。
據上論斷，應依刑事訴訟法第二百九十九條第一項前段，野生動物保育法第四十一條
第一項第一款、第三款、第五十二條第一項，刑法第十一條、第五十五條、第七十四
條第一款，判決如主文。
中      華      民      國      九十      年      十    月    三十一    日
                                      臺灣屏東地方法院刑事第二庭
                                          法  官  林昌義
右正本證明與原本無異。
對於本判決如有不服應於收受送達後十日內向本院提出上訴書狀上訴於台灣高等法院
高雄分院並按他造當事人之人數附具繕本。
                                          書記官  薛慧茹
中      華      民      國      九十      年     十    月    三十一    日
附錄本案論罪科刑法條：
野生動物保育法第四十一條第一項
有下列情形之一，處六月以上五年以下有期徒刑，得併科新台幣二十萬元以上一百萬
元以下罰金：
一、未具第十八條第一項第一款之條件，獵捕、宰殺保育類野生動物者。
二、違反第十八條第一項第二款規定，未經中央主管機關許可，獵捕、宰殺保育類野
    生動物者。
三、違反第十九條第一項規定，使用禁止之方式，獵捕、宰殺保育類野生動物者。


司法院資訊處製作；財團法人民間司法改革基金會備份。
